臺灣彰化地方法院刑事判決　　　　　　 96年度簡上字第125號
上　訴　人
即　被　告　乙○○
上列上訴人因竊盜案件，不服本院彰化簡易庭九十六年度彰簡字
第四０二號中華民國九十六年四月三十日第一審簡易判決（原聲
請簡易判決處刑案號：九十六年度偵字第二０九六號），本院管
轄第二審合議庭判決如下：
    主  文
上訴駁回。
    事實及理由
一、本案經本院審理結果，認第一審判決認事用法及量刑，均無
    不當，應予維持，並引用第一審判決書記載之事實、證據及
    理由（如附件）。
二、本件上訴人即被告乙○○（以下簡稱被告）上訴意旨略以：
    被告原罹患有憂鬱症精神疾病，行為控制力本較常人為低，
    違犯行為時又適逢感情失敗，意志消沈，無法工作，生活也
    陷入困難，致精神病症加重，對自己竊盜之行為甚感茫然無
    措，精神回復後對於造成被害人及家人之困擾，亦深切自責
    ，且被告事後亦與被害人丙○○達成和解，取得被害人之原
    諒，又被告犯後坦承犯行，使案情得以迅速釐清，原審遽以
    論罪科刑，量刑顯屬過重，為此提起上訴，請求撤銷原判決
    ，並依刑法第十九條之規定減輕被告之刑責云云。
三、訊據被告對於上揭竊盜犯行均坦承不諱，核與證人即被害人
    丙○○、甲○○證述情節相符，並有贓物認領保管單二份及
    照片十二幀在卷可稽，是以本件被告竊盜之犯行均堪認定。
    另按刑法上之心神喪失與精神耗弱，應依行為時精神障礙程
    度之強弱而定，如行為時之精神，對於外界事務全然缺乏知
    覺理會及判斷作用，而無自由決定意思之能力者，為心神喪
    失，如此項能力並非完全喪失，僅較普通人之平均程度顯然
    減退者，則為精神耗弱（最高法院二十六年渝上字第二三七
    號判例意旨參照），九十四年二月二日修正公布，並於九十
    五年七月一日施行之刑法第十九條以「心神喪失」與「精神
    耗弱」之語意不明確，其判斷標準更難有共識，實務上欲判
    斷行為人於行為時之精神狀態，常須藉助醫學專家之鑑定意
    見，惟心神喪失與精神耗弱概念，並非醫學上之用語，故修
    正為「行為時因精神障礙或其他心智缺陷，致不能辨識其行
    為違法或欠缺依其辨識而行為之能力者，不罰。行為時因前
    項之原因，致其辨識行為違法或依其辨識而行為之能力，顯
    著減低者，得減輕其刑。前二項規定，於因故意或過失自行
    招致者，不適用之。」。本案被告雖被診斷為憂鬱症患者，
    有無法適應生活、焦慮、煩燥、不安、心情低落、失眠、注
    意力分散、食慾差、無助感、無價值感及有自殺意念之症狀
    ，此有國軍台中總醫院附設民眾診療服務處診斷證明書及行
    政院衛生署臺中醫院門診病歷各一份在卷可稽，惟被告於九
    十六年二月二十六日警詢時，就其竊盜犯行之事實經過，均
    能清楚記憶、完整陳述，且於本院審理期日，亦供稱其係因
    失業有經濟壓力，無力繳納每月一萬一千七百元之車貸，所
    以才趁被害人不注意之際竊取財物等語，且被告就相關訊問
    之內容，亦能自為完全之陳述，足認被告於案發當時之精神
    狀態，較諸普通人之平均程度，並無顯然減退之情事，自與
    刑法第十九條所定心神喪失或精神耗弱者有間。
四、原審認被告竊盜犯行事證明確，據以論罪科刑，分別判處被
    告有期徒刑三月、二月，並諭知易科罰金之折算標準，暨定
    其應執行刑為有期徒刑四月及諭知易科罰金之折算標準，核
    無違誤或不當之處，且本件被告亦無刑法第十九條之精神耗
    弱而得予減輕其刑之情形，被告上訴意旨謂原判決量刑過重
    ，為無理由，應予駁回。
據上論斷，應依刑事訴訟法第四百五十五條之一第一項、第三項
、第三百六十八條、第三百七十三條，判決如主文。
本件經檢察官吳芙如到庭執行職務。
中　　華　　民　　國　　96　　年　　7 　　月　　10　　日
                        臺灣彰化地方法院刑事第二庭
                            審判長法官　石馨文
                            法      官　林秉暉
                            法      官　尚安雅
以上正本證明與原本無異。
本判決不得上訴。
中　　華　　民　　國　　96　　年　　7 　　月　　11　　日
                            書  記  官  洪年慶
